【裁判字號】    98,交聲,3759
【裁判日期】    981130
【裁判案由】    交管條例聲異
【裁判全文】
臺灣板橋地方法院刑事裁定            98年度交聲字第3759號
原處分機關  交通部公路總局臺北區監理所
異  議  人  甲○○
上列受處分人因違反道路交通管理處罰條例案件，對於交通部公
路總局臺北區監理所民國98年9 月21日所為之北監營裁字第裁40
-U00000000號裁決處分（原舉發通知單號碼：內政部警政署航空
警察局航警交字第U00000000 號），聲明異議，本院裁定如下：
    主  文
異議駁回。
    理  由
一、原處分意旨略以：異議人即受處分人於民國98年7 月29日23
    時55分許，駕駛車號305-NT之營業一般小客車，於桃園機場
    第一航廈航站西路，經內政部警政署航空警察局（下稱航警
    局）保安警察隊員警以異議人有「計程車之停車上客，不遵
    守主管機關之規定（乘客王玟詞，72.7.29 ，Ｚ000000000）
    」之違規事由當場舉發，嗣異議人提出申訴，經交通部公路
    總局臺北區監理所（下稱原處分機關）函請舉發警局調查結
    果，認受處分人確有計程車之停車上客，不遵守主管機關之
    規定之違規事實，乃依道路交通管理處罰條例第60條第2 項
    第4 款及違反道路交通管理事件統一裁罰基準表之規定，於
    98年9 月21日以北監營裁字第裁40-U00000000號裁處受處分
    人罰鍰新臺幣（下同）900 元。異議人於98年9 月21日收受
    裁決書後，於同年10月9 日提出本件異議。
二、異議理由略以：臺灣桃園機場第一航廈西側並無禁止任何種
    車輛進入接機事宜的告示或標誌，由於表妹王玟詞（小名王
    娟娟）凌晨回國，故請異議人到機場接回，異議人經向主管
    機關申請，並經准許，方才進入第一航廈西側接表妹，並無
    違反該主管機關之規定。該員警雖稱此登記名義不符，但因
    王玟詞是本名，但異議人習慣稱呼其小名，因而不知不覺於
    登記書上書寫王娟娟小名，故並無身分不符之事，惟當王玟
    詞向該警員說明表兄妹之關係時，該員警置之不理，且執意
    以乘客論，又告知並無對價關係，怎能說是乘客，但遭該員
    警說再講就以妨害公務論處，讓異議人心生恐懼，只好事後
    再循申訴及聲明異議途徑，為此聲明異議，請求撤銷原處分
    等語。
三、按計程車之停車上客，不遵守主管機關之規定，處900 元以
    上1,800 元以下罰鍰，道路交通管理處罰條例第60條第2 項
    第4 款定有明文。次按，公路法第56之1 條規定：「為維護
    民用航空機場交通秩序，確保旅客行車安全，各類客運汽車
    進入民用航空機場，應具備一定資格條件，並依規定取得民
    用航空機場主管機關核發之相關證件，始得營運。前項之一
    定資格條件、申請程序、營運監督、營運應遵守事項、適用
    機場、各類證件核發、計程車之限額、保留比例、加收停留
    服務費、績優駕駛選拔獎勵、接送親屬與對各類客運汽車進
    入民用航空機場營運之限制、禁止事項與其違反之吊扣車輛
    牌照、吊扣、吊銷或停止領用相關證件及定期禁止進入民用
    航空機場營運之條件等事項之辦法，由交通部定之。」另按
    民用航空機場客運汽車管理辦法第2 條第1 款、第2 款分別
    立法定義，領有機場排班登記證之計程車者為排班計程車；
    未領有機場排班登記證之計程車者為巡迴計程車，同辦法第
    25 條 復規定：「一般計程車駕駛人，得駕車進入航站停車
    場後向勤務警察說明事由，並填寫接送親屬登記表經當場審
    核符合規定後於停車場接送親屬。前項親屬僅限駕駛人及其
    配偶之五親等內，以查核國民身分證（必要時應帶戶口名簿
    ）為憑。」執此，基於維護民用航空機場交通秩序，一般計
    程車（按即巡迴計程車）僅限於接送駕駛人及其配偶之五親
    等內之親屬，且需填寫接送親屬登記表經審核符合規定後，
    始得駕車進入航站停車場接送親屬，否則即屬違反上揭民用
    航空機場客運汽車管理辦法，而構成道路交通管理處罰條例
    第60 條 第2 項第4 款「計程車之停車上客，不遵守主管機
    關」之規定。
四、經查，異議人於98年7 月29日23時55分許，駕駛車號305-NT
    之營業一般小客車，於桃園機場第一航廈航站西路，為航警
    局保安警察隊員警涂有順以異議人有「計程車之停車上客，
    不遵守主管機關之規定（乘客王玟詞，72.7.29 ，Ｚ0000000
    00）」之事由掣單舉發等情，有航警局98年8 月31日航警行
    字第0980022706號書函、原處分機關所為之98年9 月21日北
    監營裁字第裁40-U00000000號裁決書及航警局98年7 月29日
    航警交字第U00000000 號舉發違反道路交通管理事件通知單
    各1 份在卷可稽，異議人對於其確有於前揭時、地駕駛營業
    一般小客車，搭載王玟詞之事實，亦不爭執，自堪信為實在
    。再者，本件異議人於98年7 月29日至航警局申請登記搭載
    之家屬姓名為王娟娟乙情，有「計程車接載親屬登記簿」之
    申請登記資料在卷可稽，然異議人卻係在同日23時55分許於
    桃園機場第一航廈航站西路違規搭載一名女姓乘客王玟詞，
    核與前揭登記資料不符，且舉發警員涂有順在現場並曾與詢
    問乘客王玟詞之身分，該乘客當場表示與被告並無親屬關係
    ，因而以違反道路交通管理處罰條例第60條第2 項第4 款之
    規定開立罰單之事實，已有航警局航警交字第U00000000 號
    舉發違反道路交通管理事件通知單1 紙在卷可稽，另航警局
    於98年8 月31日航警行字第0980022706號函檢附之舉發事實
    及舉發依據（理由）亦記載：「經查本案違規人甲○○於98
    年7 月29日23時55分許，駕駛非本場排班登記之計程車305-
    NT在桃園國際機場第一航廈入境載運1 名女性乘客王玟詞，
    經本隊交通勤務員警予攔查，經查核高某所載王姓乘客資料
    ，與渠在第一分隊部所辦理計程車乘載親屬登記資料（王娟
    娟）不符，另詢問乘客王女亦坦承與高某非親屬關係，爰依
    據違反道路交通管理處罰條例第60條第2 項第4 款掣單舉發
    」等語甚屬明確。異議人固以王娟娟乃為乘客王玟詞之小名
    云云置辯，惟此顯與上揭航警局之函文說明不符，且經本院
    通知異議人陳報其與王玟詞之親屬證明、王玟詞之年籍資料
    及聯絡電話等，以供本院查證乘客王玟慈是否即為其所登記
    之王娟娟，且與被告間是否具有五親等內之親屬關係，惟異
    議人均無法提出任何證據證明，是其空言辯稱王玟詞即為王
    娟娟，難遽為採信。從而本件異議人確有於98年7月29日晚
    間23時55分許，在桃園機場第一航廈航站西路接送不具五親
    等親屬關係之女性乘客王玟詞之違規事實，應堪認定。
五、綜上所述，異議人確有於前揭時、地駕駛車號305-NT號營業
    一般小客車，有「計程車停車上客，不遵守主管機關之規定
    」之違規事實，已甚明確，又異議人係於應到案日期前即向
    原處分機關提出申訴，原處分機關引用道路交通管理處罰條
    例第60條第2 項第4 款及違反道路交通管理事件統一裁罰基
    準表規定，裁處異議人罰鍰900 元，核無違誤，異議人之異
    議為無理由，應予駁回。
據上論斷，依道路交通案件處理辦法第19條，裁定如主文。
中    華    民    國    98    年    11    月    30    日
                  交通法庭  法  官  邱景芬
以上正本證明與原本無異
如不服本裁定應於送達後5日內向本院提出抗告狀
                            書記官  周百川
中    華    民    國    98    年    12    月    4     日


司法院資訊處製作；財團法人民間司法改革基金會備份。
